臺灣臺中地方法院民事判決
                                   111年度中小字第1999號
原      告  和泰產物保險股份有限公司

法定代理人  莊瑞德
訴訟代理人  潘素珍
被      告  陳雖延即陳明延

上列當事人間請求損害賠償事件，本院於中華民國111年6月22日
言詞辯論終結，判決如下：
    主      文
被告應給付原告新台幣壹萬柒仟伍佰陸拾元及自民國一一一年六
月二十五日起至清償日止，按週年利率百分之五計算之利息。
原告其餘之訴駁回。
訴訟費用新台幣壹仟元由被告負擔。
本判決原告勝訴部分得假執行。
    事實及理由
一、被告（原名陳明延於民國111年3月16日改名為甲○○）經合法
    通知，無正當理由，未於言詞辯論期日到場，核無民事訴訟
    法第386條各款所列情形，爰依原告之聲請，由其一造辯論
    而為判決。
二、原告主張：被告於109年7月12日22時51分許，無照騎乘車牌
    號碼（下同）856-CYL號普通重型機車，沿台中市西區東興
    路三段外側車道，由向上路往公益路方向行駛，行經東興路
    三段90號前，因疏未注意車前狀況，致與停車於該處之由原
    告承保訴外人中部汽車股份有限公司所有並由訴外人許仁泰
    所停放之BES-0933號自用小客車（下稱系爭保車）發生碰撞
    ，致系爭保車毀損。被告過失撞損系爭保車，依民法第184
    條第1項及第196條規定，自應負損害賠償責任。玆因原告已
    依保險契約之約定賠付被保險人修復費用共計新台幣（下同
    ）4萬0534元，被告應負擔七成過失責任，賠付維修金額2萬
    8374元，爰依保險法第53條之規定提起本件訴訟。訴之聲明
    ：被告應給付原告2萬8374元及自起訴狀繕本送達翌日起至
    清償日止，按週年利率5%計算之利息。
三、原告主張被告於上開時地，無照騎乘856-CYL號普通重型機
    車，因疏未注意車前狀況，與系爭保車發生碰撞，致系爭保
    車毀損，其已依保險契約賠付被保險人修復費用4萬0534元
    之事實，業據其提出系爭保車行車執照、道路交通事故初步
    分析研判表、現場圖、當事人登記聯單、汽車險理賠申請書
    、電子發票證明聯、估價單為證，並經本院向台中市政府警
    察局第一分局調取本件汽車交通事故道路交通事故現場圖、
    道路交通事故調查報告表、現場照片、談話紀錄表、補充資
    料表查閱屬實。被告經合法通知，既未於言詞辯論期日到場
    ，亦未提出書狀作何聲明或陳述以為爭執，本院依上開調查
    證據之結果，堪認原告之主張為真正。
四、按汽車行駛時，駕駛人應注意車前狀況及兩車併行之間隔，
    並隨時採取必要之安全措施，道路交通安全規則第94條第3
    項，定有明文。被告騎車自應注意上述道路交通安全規則，
    惟被告騎車行經本件車禍肇事地點，未注意車前狀況，以預
    防危險之發生，而依當時情形又無不能注意情事，則被告顯
    有過失已明。而系爭保車因被告之肇事行為，致受有損害，
    亦如前述。是被告之過失侵權行為與系爭保車受損間即有相
    當因果關係。
五、復按，因故意或過失，不法侵害他人之權利者，負損害賠償
    責任；復按不法毀損他人之物者，應向被害人賠償其物因毀
    損所減少之價值，民法第184條第1項前段及第196條，分別
    定有明文。再按，物被毀損時，被害人依民法第196條規定
    請求物被毀損所減少之價額，得以必要之修復費用為估定之
    標準（最高法院77年5月17日77年度第9次民事庭會議決議參
    照）。本件被告既過失不法毀損系爭保車，已如上述。是揆
    諸前開規定，自應負侵權行為損害賠償責任，則原告以修復
    金額作為賠償金額，自屬有據。又系爭保車之零件修理既係
    以新零件更換被損之舊零件，是依上說明，自應將零件折舊
    部分予以扣除。查系爭保車送修估價修理費合計4萬0534元
    ，其中零件費用為2萬5153元、工資8,543元、烤漆6,838元
    等情，業據原告陳明在卷，並有原告提出之電子發票證明聯
    、估價單附卷可稽。而依行政院所頒「固定資產耐用年數表
    」及「固定資產折舊率表」之規定，小客車之耐用年數為5
    年，依定率遞減法每年折舊千分之369，再參照卷附之行車
    執照，該車係108年12月出廠，至本件車禍事故發生之日即1
    09年7月12日止，實際使用日數為6月又28日，依「營利事業
    所得稅結算申報查核准則」第95條第8項所定「固定資產提
    列折舊採用定率遞減法，以1年為計算單位，其使用期間未
    滿1年者，按實際使用之月數相當於全年之比例計算之，不
    滿1月者，以月計」。因此，系爭保車應以使用7月期間計算
    折舊。依此方式核算扣除折舊額後，得請求之零件修理費為
    1萬9739元（計算式詳如附表），再加計前揭工資、烤漆費
    用，則被告應賠償之必要修理費合計為3萬5120元（計算方
    式：19,739＋8,543＋6,838＝35,120）。 
六、再按，汽車停車時，應依下列規定：顯有妨礙其他人、車通
    行處所，不得停車；汽車停車時應依車輛順行方向緊靠道路
    邊緣，其前後輪胎外側距離緣石或路面邊緣不得逾四十公分
    。道路交通安全規則第112條第1項第9款、第2項，定有明文
    。原告將系爭保車停放於東興路三段90號前時，並未緊靠道
    路邊緣，此有現場照片在卷可查（見本院卷第63至65頁）。
    且依其停放位置，確已妨害其他人、車動線，導致車禍風險
    增加，應認該違規停車行為，與本件車禍之發生，與有原因
    力。足見，訴外人許仁泰就本件車禍之發生亦與有過失。按
    諸，損害之發生或擴大，被害人與有過失者，法院得減輕賠
    償金額，或免除之。前2項之規定，於被害人之代理人或使
    用人與有過失者，準用之，民法第217條第1項、第3項明文
    規定。本院斟酌雙方之前開肇事情節，認被告應負50%之過
    失責任，訴外人許仁泰則應負50%之過失責任，依此計算則
    原告得向被告請求之損害賠償金額應核減為1萬7560元（35,
    120元×50%＝17,560元）。 
七、末按，被保險人因保險人應負保險責任之損失發生，而對於
    第三人有損失賠償請求權者，保險人得於給付賠償金額後，
    代位行使被保險人對於第三人之請求權，但其所請求之數額
    ，以不逾賠償金額為限，保險法第53條第1項規定甚明。又
    損害賠償祇應填補被害人實際損害，保險人代位被害人請求
    損害賠償時，依保險法第53條第1項規定，如其損害額超過
    或等於保險人已給付之賠償金額，固得就其賠償之範圍，代
    位請求賠償，如其損害額小於保險人已給付之賠償金額，則
    保險人所得代位請求者，應祇以該損害額為限，亦經最高法
    院65年台上字第2908號判例闡釋甚明。查本件原告因承保之
    系爭保車遭被告過失不法毀損，固已給付賠償金額4萬0534
    元予被保險人，有汽車險理賠申請書附卷可參，但因系爭保
    車實際得請求賠償之修復金額僅1萬7560元，已如前述。從
    而，原告依保險法第53條第1項規定，代位請求被告賠償之
    範圍，亦僅得以該等損害額為限。是原告請求被告給付1萬7
    560元及自起訴狀繕本送達被告翌日（即111年6月25日）起
    至清償日止，按週年利率5%計算之利息，為有理由，應予准
    許，爰為判決如主文第1項所示。逾此範圍之請求，即非正
    當，應予駁回。
八、本件係適用小額程序事件，就原告勝訴所為被告敗訴判決部
    分，爰依職權宣告假執行，並確定其訴訟費用額為1,000 元
    （即裁判費1,000元），由被告負擔。
九、本件原告之訴為一部有理由、一部無理由，依民事訴訟法第
    436條之23、第436條第2項、第385條第1項前段、第79 條、
    第436條之19第1項、第436條之20，判決如主文。
中　　華　　民　　國　　111 　年　　6 　　月　　29　　日
                   臺灣臺中地方法院臺中簡易庭
                                  法  官  陳添喜
正本係照原本作成。
如不服本判決，應於送達後20日內，以判決違背法令為理由，向
本院提出上訴狀並表明上訴理由（上訴理由應表明一、原判決所
違背之法令及其具體內容；二、依訴訟資料可認為原判決有違背
法令之具體事實），如於本判決宣示後送達前提起上訴者，應於
判決送達後20日內補提上訴理由書（須附繕本）。
中　　華　　民　　國　　111 　年　　6 　　月　　29　　日
                                  書記官  黃舜民 
附表
-----
折舊時間           金額
第1年折舊值        25,153×0.369×(7/12)=5,414
第1年折舊後價值    25,153-5,414=19,739